臺灣臺北地方法院民事判決　九十一年重訴字第一六六二號
　　原　　　告　乙○○
　　　　　　　　甲○○○
　　被　　　告　丙○○
右當事人間請求侵權行為損害賠償事件，經刑事庭裁定移送而來，本院判決如左：
    主    文
被告應給付原告乙○○新台幣伍萬元，及自九十一年六月二十日起至清償日止按年息
百分之五計算之利息。
被告應給付原告甲○○○新台幣伍佰壹拾伍萬陸仟陸佰玖拾陸元，及自九十一年六月
二十日起至清償日止按年息百分之五計算之利息。
原告其餘之訴駁回。
訴訟費用由被告負擔百分之九十三；餘由原告負擔。
本判決第一項於原告乙○○以新台幣壹萬陸仟陸佰陸拾柒元；本判決第二項於原告甲
○○○以新台幣壹佰柒拾壹萬捌仟捌佰玖拾捌元分別為被告供擔保後，得假執行。
原告其餘假執行之聲請駁回。
    事    實
甲、原告方面：原告甲○○○未於言詞辯論期日到場，惟據其與到場之乙○○所提出
    之書狀分別為下列之聲明及陳述：
壹、聲明：
一、被告應給付原告等新台幣陸佰零柒萬陸仟柒佰肆拾玖元，並自起訴狀繕本送達翌
    日起至清償日止按年息百分之五計算之利息。
二、願供擔保請准為假執行之宣告。
貳、陳述：
一、被告丙○○於民國八十九年十二月二十八日十七時五十分許，駕駛車號七二－四
    ０七０號自用小客車，沿台北市中正橋上（南往北），至彎道時蛇行超速跨越分
    向線行駛，適有第一原告乙○○駕駛Ｐ七－０四００號自用小貨車，並搭載第二
    原告甲○○○，自中正橋上（北往南）行駛，原告等見被告遠處即游移不定駛來
    ，原告即採取緊急措施煞車，無奈被告還是橫衝直撞過來，業經台北市交通大隊
    處理，並經該隊出示研判全案肇責，係被告應負責：跨越分向限制線駛入來車道
    ，事故發生後原告等經送往永和市耕莘醫院急救，診斷如下：
（一）乙○○部分：頭部挫傷合併腦震盪、左下肢挫傷合併皮下血腫、右撓骨線狀骨
      折、左手肘挫擦傷。
（二）甲○○○部分：左側肱骨粉碎性骨折、右膝脛骨平台骨骨折。九十年十月二十
      四日最新診：左上肢、右下肢孌縮症，活動力功能限制，需他人二十四小時在
      旁照顧。原告甲○○○雖經醫延治療，迄今仍不良於行，為維持生命必要之日
      常生活活動，全須假他人之手，原告精神及肉體所受痛若不言可喻。又被告涉
      嫌過失傷害情事業經台灣台北地方法院檢察署以九十年度偵字第一０四七一提
      起公訴，是被告之犯行已臻明確，合先陳明。
二、第一原告乙○○所受損害如下：
（一）醫療費用部分：不法侵害他人之身體或健康者，對於被害人因此增加生活之需
      要者，應負損害賠償責任，為民法第一百九十三條第一項所明定。所謂增加生
      活上之需要，係指被害以前並無此需要，因被害以後始有支付此費用之必要者
      而言。是以身體、健康被害，經延醫治療之醫療費用，固勿論矣，即因療傷期
      間僱人看護及請人照顧家庭所支出之費用，如確屬必要者，亦非不得請求賠償
      。最高法院七十八年台上字第五四七號判決著有明文。查本件車禍第一原告住
      院期間醫療費用，除由被告繳納一部分健保自費外，另健保局所支出費用為一
      五八八七元，惟保險制度旨在保護被保險人，非為減輕損害事故加害人之責任
      ，受害人之損害賠償請求權殊不因受領保險給付而喪失，故依上開損害請求壹
      萬伍仟捌佰捌拾伍元。
（二）精神慰撫金部分：原告事故發生後歷經住院三天及無數次之門診治療，所受之
      身心苦痛，斷非常人所能體會，是乃爰依民法第一百九十五條規定請求三十萬
      元之慰撫金。
三、第二原告甲○○○所受損害如下：
（一）醫療費用部分：查本件事故發生，第二原告住院二十一日期間醫療費用，除由
      被告已繳納一部分健保自費外，另健保局所支出費用為五三一六六元。
（二）看護費用部分：原告甲○○○於車禍事故發生後幾經延醫治療，截至目前仍不
      良於行，吃飯、脫衣、大小便、入浴等，皆不能自己為之，二十四小時全須他
      人加以助之狀態。原告住院期間除由被告繳納一部分看護費外，自九十年二月
      二十日起至同年十月三十日止，已花費請專人看護費用計二四九０００元，又
      日後終生需他人看護，茲依內政部統計處編印之中華民國八十八年最新台灣省
      簡易生命表，女性單一年齡組所示，尚有平均餘命十八．三年壽命，按每月看
      護費用三萬元即（30000X12=360000X18=0000000），依霍夫曼式計算法扣除中
      間利息後，損害額則為四百七十萬七千六百九十六元，茲依民法第一百九十三
      條請求已支付、未支付看護費用合計損害總額為四百九十五萬六千六百九十六
      元。
（三）精神慰撫金部分：按非財產上損害之慰藉金，固非如財產損失之有價額可以計
      算，但仍應以被害人精神上所受之苦痛為準據。因此就被害人精神上所受無形
      上之苦痛判給慰藉金，應審酌被害人之地位、家況及加害人之地位，俾資為審
      判之依據。此有最高法院四十八年度台上字第一九八二號判決可稽。查本件事
      故發生後，致使原告每次想起人身飛出車外慘狀，仍每每心有餘悸，至今仍不
      能接受肢體殘廢之事實，原告所受之身心苦痛，斷非常人所能體會，是乃依民
      法第一百九十五條規定請求一百萬元之慰撫金。
參、證據：提出交通大隊肇因研判表、診斷書、檢察署聲請簡易判決處刑書、健保明
    　　　細表、看護費用契約書、內政部八十八年台閩地區簡易生命表、霍夫曼表
    　　　及計算式表為證。
乙、被告方面：
壹、聲明：駁回原告之訴。
貳、陳述：
一、被告於案發當時，因一時疏忽擦撞原告乙○○所駕駛自小貨車之左側保險桿，致
    使乙○○及坐於駕駛座旁之甲○○○分別有頭部挫傷及左肩骨折等傷害。被告於
    案發後立即將二人送往永和耕莘醫院救治，並依乙○○要求雇請二十四小時特別
    看護每日一千九百元共二十日計三萬八千元及頭等病房與醫療費八萬餘元。而案
    發前甲○○○已罹患高血壓、糖尿病宿疾，並已左半身不遂多年，且行動不便之
    六十四歲年長女性，原本已有嚴重骨質疏鬆症極易骨折，原告甲○○○本來可以
    開刀，但他原本有舊疾，醫生不敢給他開刀，所以才造成癱瘓，慰撫金太高。
二、被告依協議書就車輛駕駛人乙○○駕駛車輛損害已與車主達成協議，願賠償十萬
    元修理費，與乙○○未能工作損失為十萬元，體傷部分由產險理賠，但乙○○簽
    署協議書後又片面反悔，欲要求鉅額賠償，以致和解不成。
三、被告於車禍發生後，態度良好立即送醫賠償醫療費等，誠意與原告達成和解，被
    告僅因一時疏忽肇禍並已深自悔悟，亦誠心解決，詎原告等又以重傷罪提出刑事
    告訴，欲達成其無理鉅額賠償之要求，令被告痛心。被告工作收入每月只三萬餘
    元，養家活口僅勉強夠用，被告素行良好從無前科，此次一時無心之過，已深知
    警惕。
參、證據：提出收據、醫療費用收據、協議書、扣繳憑單為證。
丙、本院依職權調取本院九十年北交簡二０七八號刑事卷宗。
    理　　由
一、本件原告甲○○○經合法通知，未於言詞辯論期日到場，核無民事訴訟法第三百
    八十六條所列各款情形，爰依被告之聲請，由其一造辯論而為判決。
二、本件原告主張被告於八十九年十二月二十八日十七時五十分許，駕駛車號七二－
    四０七０號自用小客車，沿台北市中正橋上（南往北），至彎道時蛇行超速跨越
    分向線行駛，適有第一原告乙○○駕駛Ｐ七－０四００號自用小貨車，並搭載第
    二原告甲○○○，自中正橋上（北往南）行駛，被告於遠處即游移不定駛來，原
    告即採取緊急措施煞車，被告還是橫衝直撞過來，致原告乙○○之頭部挫傷合併
    腦震盪、左下肢挫傷合併皮下血腫、右撓骨線狀骨折、左手肘挫擦傷；原告甲○
    ○○之左側肱骨粉碎性骨折、右膝脛骨平台骨骨折等情，在刑事部份業經本院以
    九十年北交簡二０七八號，對於被告以傷害罪，判處有期徒刑三月確定。此有本
    院依職權調取本院九十年北交簡二０七八號刑事卷宗核閱屬實及該刑事判決附卷
    可稽。並為被告所不爭執，應認原告之主張為真正，被告自應負侵權行為損害賠
    償責任。
三、按因故意或過失，不法侵害他人之權利者，負損害賠償責任。又按不法侵害他人
    之身體或健康者，對於被害人因此喪失或減少勞動能力或增加生活上之需要時，
    應負損害賠償責任。再按不法侵害他人之身體、健康、名譽、自由、信用、隱私
    、貞操，或不法侵害其他人格法益而情節重大者，被害人雖非財產上之損害，亦
    得請求賠償相當之金額。其名譽被侵害者，並得請求回復名譽之適當處分。民法
    第一百八十四條第一項前段、第一百九十三條第一項、第一百九十五條第一項分
    別定有明文。被告應對原告等負賠償之責已如前述，原告請求被告賠償費用，是
    否應予准許，茲分述為次：
（一）醫療費部份：按保險法第一百三十五條準用第一百零三條規定，傷害保險之保
      險人固不得代位行使被保險人對於加害人之損害賠償請求權，惟全民健康保險
      法第八十二條規定：「保險對象因汽車交通事故，經本保險提供醫療給付者，
      本保險之保險人得向強制汽車責任保險之保險人代位請求該項給付。」，全民
      健康保險法為保險法之特別法，依特別法優於普通法之原則，全民健康保險法
      第八十二條應優先於保險法第一百三十五條、第一百零三條之規定而為適用。
      從而全民健康保險之被保險人因汽車交通事故，經全民健康保險提供醫療給付
      者，全民健康保險之保險人自得向強制汽車責任保險之保險人代位請求該項給
      付。而依強制汽車責任保險法第三十條規定，於該範圍內，加害人或強制汽車
      責任保險之被保險人之損害賠償責任即因而解免，全民健康保險被保險人對於
      加害人之損害賠償請求權亦因而喪失。是故原告乙○○、甲○○○提出醫療費
      收據既均屬全民健康保險局提供之醫療給付，揆諸上開規定，自均不得請求。
（二）增加生活之需要四百九十五萬六千六百九十六元部分：原告甲○○○主張受傷
      後，二十四小時全須他人扶助，自九十年二月二十日起，至同年十月三十日止
      已花費二四九０００元，日後須終生需他人看護，依內政部統計處編印之中華
      民國八十八年最新台灣省簡易生命表，女性單一年齡組所示，尚有平均餘命十
      八．三年壽命，按每月看護費用三萬元即（30000X12=360000X18=0000000），
      依霍夫曼式計算法扣除中間利息後，損害額則為四百七十萬七千六百九十六元
      （0000000除以00000000=360000除以ｘ，ｘ＝0000000），已支付、未支付看
      護費用合計為四百九十五萬六千六百九十六元等情，業據其提出醫院診斷書、
      看護費用契約書、內政部八十八年台閩地區簡易生命表、霍夫曼表及計算式表
      為證，被告雖以原告甲○○○受傷前已半身不遂，應開刀卻未開刀，始造成癱
      瘓云云，然查依原告甲○○○提出之天主教耕莘醫院永和分院九十年十月二十
      四日診斷書上記載「左側上臂骨粉碎性骨折、右膝脛骨平台骨骨折。左上肢、
      右下肢孌縮症，病人八十九年十二月二十八日住院，『接受手術治療』，九十
      年一月九日出院，病人出院後行動不便，活動力功能限制，需他人二十四小時
      在旁照顧」等字眼，可見原告確曾經開刀手術，受傷後亦確無法行動，須他人
      隨時照顧在側無訛，被告所辯自不足採，應認原告甲○○○主張被告應給付增
      加生活需要四百九十五萬六千六百九十六元為可採。
（三）精神慰籍金一百三十萬元部分：查原告等二人受傷多處，肉體、精神當受極大
      痛苦，本院斟酌實際情況，及原告乙○○、被告均為受薪之勞動階層，家計均
      頗為沈重，原告甲○○○為六十歲以上之老婦，須癱瘓過終生，惟被告案發後
      尚盡力代付醫療費及看護費等情，認原告乙○○請求三十萬元、甲○○○請求
      一百萬元均尚屬過高，應分別予核減為五萬元、二十萬元，方屬公允，逾此數
      額之請求，為無理由。
四、綜上所述，原告乙○○依民法第一百九十五條第一項請求被告給付非財產上賠償
    即慰撫金五萬元及法定遲延利息；原告甲○○○依民法第一百九十三條第一項、
    第一百九十五條第一項請求被告給付五百一十五萬六千六百九十六元（0000000+
    200000=0000000）及法定遲延利息之範圍內，為有理由，逾此部分，即屬無據，
    應予駁回。
五、原告陳明願供擔保，聲請宣告假執行，經核其勝訴部份，合於法律之規定，爰酌
    定相當之擔保金額宣告之；其餘假執行之聲請，因訴之駁回而失所依附，不予准
    許。
六、結論：本件原告之訴，為一部有理由，一部無理由，並依民事訴訟法第三百八十
    五條第一項前段、第七十九條但書、第八十五條第一項前段、第三百九十條第二
    項，判決如主文。
中　　　華　　　民　　　國　　九十一　　年　　　八　　　月　　二十三　　日
                                            民事第二庭法      官　黃雯惠
右為正本，係照原本作成。
如對本判決上訴，須於判決送達後廿日內向本院提出上訴狀
中　　　華　　　民　　　國　　九十一　　年　　　八　　　月　　二十六　　日
　　　　　　　　　　　　　　　　　　　　　　　　　　　法院書記官　林玗倩
